臺灣桃園地方法院民事裁定               100年度抗字第48號
抗  告  人  雷楊月容楊湚基之.
相  對  人  楊泉基
上列當事人間聲請拍賣抵押物事件，抗告人對於民國100 年3 月
9 日本院簡易庭司法事務官所為99年度司拍字第1007號裁定提起
抗告，本院裁定如下：
    主  文
抗告駁回。
抗告程序費用新臺幣壹仟元由抗告人負擔。
    理  由
一、本件抗告意旨略以：本件抵押權設定契約書上，僅記載權利
    存續期間：自民國82年4 月16日起至82年7 月15日止，債務
    清償日期：依照各個契約約定，惟相對人以上開權利存續期
    間之記載，充為清償日期之約定，並率指系爭抵押債權已屆
    清償期，而聲請拍賣系爭不動產，顯與登記內容不合，原審
    未審及於此，遽准為拍賣抵押物之裁定，於法即有未合。為
    此，爰提起抗告，並聲明：原裁定廢棄等語。
二、按抵押權人於債權已屆清償期而未受清償者，得聲請法院拍
    賣抵押物，就其賣得價金而受清償，此民法第873 條定有明
    文。而抵押權人為此項聲請准予拍賣抵押物之裁定，係屬非
    訟事件，祗須其抵押權已依法登記，並債權已屆清償期而未
    受清償，法院即應為准許拍賣抵押物之裁定，此法院所為准
    許拍賣抵押物之裁定，無確定實體法上之法律關係存否之性
    質，於債權及抵押權之存否，亦無既判力，最高法院58年台
    抗字第524 號著有判例可稽。是對於此項法律關係有爭執者
    ，應由有爭執之人另循民事訴訟程序以資解決，同院51年台
    抗字第269 號判例亦足參照。
三、經查，本件相對人主張債務人楊湚基（已歿）於82年4 月22
    日以系爭不動產作為對相對人所負債務之擔保，設定新臺幣
    （下同）1,500 萬元之抵押權，依法登記在案，茲債務人楊
    湚基對相對人之1,500 萬元債務，已屆相對人與楊湚基口頭
    約定之清償期即82年7 月15日而未為清償，為此聲請准予對
    被繼承人楊湚基之繼承人即抗告人拍賣抵押物，並提出他項
    權利證明書、土地登記第二類謄本、繼承系統表、抵押權設
    定契約書，不動產買賣契約書、中國農民銀行存摺封面及明
    細、跨行匯款申請書代收入傳票等件影本為憑，經形式審查
    結果，相對人已符合聲請拍賣抵押物之要件，原審裁定准予
    拍賣抵押物，於法並無不合。
四、抗告人雖以上開情詞為由提起抗告，但查，抵押權設定契約
    書之債務清償日期欄內固僅記載「依照各個債務契約所約定
    之清償日期」，而未明確記載應清償之年、月、日，惟消費
    借貸契約並非要式契約，借用人與貸與人間以口頭達成金額
    、利息、清償日等事項之合意後，即生拘束雙方之效力，無
    庸以書面為之，準此，相對人既主張其與債務人楊湚基口頭
    約定82年7 月15日為清償期，則其所主張之清償期與抵押權
    設定契約書之債務清償日所載「依照各個債務契約所約定之
    清償日期」等內容即無不符，抗告人若主張債務清償日尚未
    屆至，乃屬實體上法律關係之爭執，衡諸拍賣抵押物之裁定
    係採形式審查之非訟事件法理及首揭說明，相對人僅須其抵
    押權已依法登記，且依登記之清償期業已屆滿而未獲清償時
    ，法院即應為許可拍賣之裁定。抗告人就實體上法律關係之
    爭執，應另行起訴依民事訴訟程序解決，本件提起抗告請求
    廢棄原裁定，為無理由，應予駁回。
五、據上論結，本件抗告為無理由，依非訟事件法第46條、第21
    條第2 項、第24條第1 項，民事訴訟法第495 條之1 第1 項
    、第449 條第1 項、第78條，裁定如主文。
中    華    民    國   100    年    7     月    20    日
                民事第一庭  審判長法  官  郭琇玲
                                  法  官  陳振嘉
                                  法  官  魏于傑
上為正本係照原本作成。
本裁定除以適用法規顯有錯誤為理由，不得再抗告；如提再抗告
，應於收受後送達10日內委任律師為代理人向本院提出再抗告狀
，並繳納再抗告費新臺幣1,000 元。
中    華    民    國   100    年    7     月    20    日
                                  書記官  黃瓊儀